臺灣高雄地方法院民事判決　　　　　　　　　　　　 九十三年度訴字第一九三九號
　　原　　　　告　乙○○
　　被　　　　告　甲○○
右當事人間損害賠償事件，經刑事庭移送前來，本院於民國九十三年十一月十四日言
詞辯論終結，判決如左：
    主      文
被告應給付原告新臺幣陸拾萬元，及自民國九十三年四月二十三日起至清償日止，按
週年利率百分之五計算之利息。
訴訟費用由被告負擔。
本判決於原告以新台幣貳拾萬元為被告供擔保後，假執行。
    事實及理由
一、按訴狀送達後，原告不得將原訴變更，但擴張或減縮應受判決事項之聲明者，不
    在此限，民事訴訟法第二百五十五條第一項第二款定有明文。本件原告起訴聲明
    被告應給付新台幣（下同）一百三十萬元，嗣於本院審理中減縮其聲明請求被告
    給付六十萬元，依前揭法條所示，應予准許。
二、原告主張：兩造係母子關係，被告與訴外人劉心正結婚後，經劉心正收養原告為
    養子。嗣劉心正於民國九十一年十一月二十八日因車禍死亡，其繼承人僅有原告
    及被告二人，被告經原告委任授權與車禍事件之當事人即訴外人薛子鴻及通祥貨
    運股份有限公司（下稱通祥公司）進行調解，雙方調解同意由訴外人薛子鴻及通
    祥公司賠償予兩造喪葬費、精神慰撫金（含汽車強制責任險）共計二百六十萬元
    。詎被告於收訖上開賠償金後，明知其中有六十萬元部分係代理原告所收受，依
    約應交付予原告，竟意圖為自己不法之所有，變易持有為所有之意思，將全數賠
    償金挪供他用，且拒不交付該款項，被告上開侵占犯行，經臺灣高雄地方法院以
    九十三年度易字第四八○號判處有期徒刑六月確定。為此，爰基於委任契約及侵
    權行為之法律關係，請求擇一判決命被告給付如主文所示之金額及自起訴狀繕本
    送達之翌日起按週年利率百分之五計算之利息，並陳明願供擔保請准為假執行之
    宣告等語。
三、被告則以：伊固有受原告委任與薛子鴻及通祥公司進行調解並取得損害賠償總額
    二百六十萬元之事實，但因車禍發生前原告曾向劉心正借款八十萬元，劉心正因
    此向游進成借款八十萬元，由伊代為清償本金八十萬元、借貸期間五年四個月之
    利息共一百零二萬四千元、及支付喪葬費用四十八萬元後，尚餘二十九萬六千元
    ；嗣再扣除伊給付予原告十三萬元及原告應負擔對伊自九十一年十月至九十三年
    十月止二十四個月期間，每月一萬元之扶養費，共二十四萬元後，原告已無請求
    伊給付所受領損害賠償金六十萬元之權利，故聲明駁回原告之訴等語，資為抗辯
    。
四、原告主張，兩造係母子關係，被告與劉心正結婚後，經劉心正收養原告為養子，
    嗣劉心正於九十一年十一月二十八日因車禍死亡，其繼承人僅有原告及被告二人
    ，被告經原告委任授權與車禍事件之當事人即訴外人薛子鴻及通祥公司進行調解
    ，雙方調解成立，同意由訴外人薛子鴻及通祥公司賠償予兩造喪葬費、精神慰撫
    金（含汽車強制責任險）共計二百六十萬元之情，為兩造所不爭執。詎被告於收
    訖上開賠償金後，明知其中有六十萬元部分係代理原告所收受，應交付予原告，
    竟意圖為自己不法之所有，變易持有為所有之意思，將全數賠償金挪供他用，且
    拒不交付該款項，被告上開侵占犯行，經法院判處有期徒刑六月，緩刑三年確定
    之事實，業有本院九十三年度易字第四八○號、臺灣高等法院高雄分院九十三年
    度上易字第四七○號刑事判決各一份及刑事案件卷宗影本在卷可稽，且被告對其
    確有代理原告取得賠償金額之事實非虛，堪信為真實。
五、至於被告抗辯原告曾向劉心正借款八十萬元、另支付喪葬費四十八萬元及已給付
    原告十三萬元之語，均並未舉證以實其說，難認可採。另據證人游進成到庭證陳
    ：八十六年左右劉心正有向我借八十萬元說要到大陸去蓋房子，當時他每個月還
    我利息一萬六千元等語，足證劉心正與游進成間借款八十萬元之利息，已由劉心
    正給付之事實，從而被告辯稱應由所取得之賠償金額中扣除借款利息一百零二萬
    四千元云云，即屬無據。再者，被告基於委任契約受任代理原告取得加害人所給
    付之損害賠償金額（民法第五百四十一條第一項參照），與其基於兩造間身分關
    係所得請求之扶養費（民法第一千一百十六條參照）核屬二事，且被告得否向原
    告請求扶養費？得請求如何之扶養方法？原告應負擔之扶養程度如何？均未經當
    事人協議或由法院判決認定，從而被告執此為由，逕自主張應由其代為受領之賠
    償金額中扣除原告應負擔之扶養費云云，難認有據。縱被告將所受領之損害賠償
    金二百六十萬元支應劉心正積欠他人之八十萬元借款債務及喪葬費四十八萬元之
    用，亦尚餘一百三十二萬元，若原告與被告平均分配亦可取得其中之六十六萬元
    ，因此被告抗辯原告已無不得再請求其中之六十萬元云云，為無理由，不足採信
    。
六、按受任人因處理委任事務，所收取之金錢、物品及孳息，應交付於委任人，民法
    第五百四十一條第一項定有明文。被告既受原告委任處理渠等被繼承人劉心正之
    車禍調解事宜，因而代原告收取六十萬元，從而原告基於委任之法律關係，請求
    被告給付六十萬元，及自起訴狀繕本送達之翌日（即九十三年四月二十三日，此
    有卷附之送達證書可證）起至清償日止，按週年利率百分之五計算之利息，為有
    理由，應予准許。
七、原告陳明願供擔保，聲請宣告假執行，經核並無不合，爰酌定相當擔保金額宣告
    之。
八、據上論結，本件原告之訴為有理由，依民事訴訟法第七十八條、第三百九十條第
    二項，判決如主文。
中　　　華　　　民　　　國　　九十三　　年 　　十二　 　月　　二十八　　日
                              臺灣高雄地方法院鳳山民事庭
                                       法  官  李代昌
右正本證明與原本無異。
如不服本判決應於送達後二十日內向本院提出上訴狀並表明上訴理由（應附繕本）。
中　　　華　　　民　　　國　　九十三　　年 　　十二　 　月　　二十八　　日
                                       書記官  鍾錦祥
